臺灣高等法院民事判決                100年度重上字第175號
上  訴  人  王姿文
            劉信平
共      同
訴訟代理人  林俊宏律師
被  上訴人  富邦人壽保險股份有限公司
法定代理人  鄭本源
訴訟代理人  林峻立律師
被  上訴人  沈
            李霆理
上  二  人
訴訟代理人  唐福睿律師
上列當事人間損害賠償事件，上訴人對於中華民國100年1月24日
臺灣臺北地方法院99年度重訴字第396號第一審判決提起上訴，
本院於100年6月28日言詞辯論終結，判決如下：
    主  文
上訴駁回。
第二審訴訟費用由上訴人負擔。
    事實及理由
一、按經理人對於第三人之關係，就商號或其分號或其事務之一
    部，視為其有為管理上一切必要行為之權。經理人就所任之
    事務，視為有代表商號為原告或被告或其他一切訴訟上行為
    之權，民法第554條第1項、第555條定有明文。故公司設置
    之經理人，因經理人所任事務涉訟者，得以經理人為法人之
    法定代理人起訴或被訴。本件被上訴人富邦人壽保險股份有
    限公司(下稱富邦公司)經理人為鄭本源，有富邦公司變更登
    記表附卷可稽(見本院卷第50頁至第53頁)，是鄭本源有權並
    自原審即為富邦公司法定代理人為訴訟行為，並委任訴訟代
    理人林峻立律師（見原審卷(一)第74頁)，故原審判決記載富
    邦公司法定代理人為蔡明興，顯有誤載情事，富邦公司請求
    更正法定代理人(見本院卷第48頁反面)，應予准許，合先敘
    明。
二、上訴人主張：被上訴人沈  (下稱沈君)及李霆理(下稱李
    君)均為富邦公司之業務人員，沈君於民國96年間向上訴人
    王姿文（下稱王姿文）表示富邦公司（當時為安泰人壽保險
    股份有限公司，嗣與富邦公司合併，富邦公司為存續公司）
    推出優惠定期存款即買存款送保單方案，內容以1年為期，
    期滿返還本金，並保證給付利率百分之7利息，凡適用優惠
    存款方案者，將贈送與存款金額等額之附加價值保單。王姿
    文不疑有他，遂與配偶即上訴人劉信平（下稱劉信平）共同
    將多年積蓄，於96年7月27日開立新台幣(下同)50萬元及1,4
    50萬元支票各一紙，共計1,500萬元（下稱第一筆款）存入
    富邦公司，其中50萬元部分，收取富邦公司以劉信平為被保
    險人而贈送之保單（編號Ｚ000000000-00，下稱09號保單）
    ，另1,450萬元部分增額投入前揭保單內。嗣於97年6月25日
    、7月4日再依沈君之遊說開立1,000萬元、500萬元支票各乙
    紙，共計1,500萬元（下稱第二筆款）投入所稱之優惠存款
    方案，其中1,000萬元部分，由李君簽名為業務員，開立以
    王姿文為被保險人之保單（編號Ｚ000000000-00，下稱14號
    保單），另500萬元部分，以增額方式，投入09號劉信平保
    單內，沈君並書立規劃備忘錄交付上訴人，上訴人則依沈君
    之指示，於前揭富邦公司所提供之要保書上簽名，並預先書
    立數張空白保險變更申請書，做為富邦公司贈送保單辦理相
    關作業事宜之用。嗣上訴人於97年8月6日取回第一筆款7%及
    部分遲延利息共109萬1,452元，98年1月間取回第一筆款本
    息各809萬4,825元、583萬9,107元。第二筆款迄98年6、7月
    到期，王姿文向沈君表示擬於到期後領回第二筆款本金及百
    分之7保證利息，詎沈君竟以富邦公司投資失利為由，向王
    姿文表示第二筆款已全數虧損，無從返還，並表示其個人願
    意負擔上訴人之損失，請求上訴人同意其還款方案，上訴人
    始驚覺事態有異，向富邦公司調取上訴人相關資料，發現富
    邦公司自始並無任何優惠存款方案，故沈君、李君以招攬優
    惠存款方案之詐騙手法，利用上訴人所書立之空白保險變更
    申請書，自行於前揭保單內進行投資標的轉換而全數虧損一
    空。上訴人因沈君、李君從事保險招攬之詐欺行為所受損失
    ，先位之訴富邦公司應依保險業務員管理規則第15條第1項
    規定、混藏寄託、規劃備忘錄之約定返還上訴人第二筆款本
    金及保證利息。備位之訴被上訴人應依民法第184條第1項前
    段、第2項、第185條第1項、第188條第1項前段連帶賠償上
    訴人所受損害。先位聲明：富邦公司應給付上訴人1,605萬
    元，及其中1,500萬元自起訴狀繕本送達翌日起至清償日止
    按週年利率百分之五計算之利息，備位聲明：沈君、李君、
    富邦公司應連帶給付上訴人1,605萬元，及其中1,500萬元自
    起訴狀繕本送達翌日起至清償日止，按週年利率百分之五計
    算之利息，並均願供擔保請准宣告假執行。原審判決上訴人
    敗訴，上訴人聲明不服提起上訴。上訴先位聲明：原判決廢
    棄。富邦公司應給付上訴人1,605萬元，及其中1,500萬元自
    起訴狀繕本送達翌日起至清償日止按週年利率百分之五計算
    之利息。備位聲明：原判決廢棄。沈君、李君、富邦公司應
    連帶給付上訴人1,605萬元，及其中1,500萬元自起訴狀繕本
    送達翌日起至清償日止，按週年利率百分之五計算之利息。
    並均願供擔保，請准宣告假執行。
三、被上訴人則以：
    富邦公司部分：否認沈君對上訴人有提出優惠定期存款方案
    ，沈君、李君對上訴人招攬係投資型保單，上訴人刻意隱瞞
    保單乃「投資型年金保險」，屬「投資型保單」之性質，且
    保險公司不得經營存款業務，遑論保證1年高達百分之7年利
    息，亦無可能再送與存款金額同額保單價值投資型保單。況
    依上訴人主張該行為係購入存款商品，而非招攬保險，自形
    式上觀之，即非屬保險業務員管理規則第15條第1項、第3項
    規定之保險招攬行為。又王姿文早於79年間即取得壽險業務
    員之執照，而劉信平更為專業之投資理財人士，均非第1次
    購買投資型保單，上訴人主張優惠存款方案與客觀上所顯示
    之事證有違。另沈君、李君並無對上訴人施以優惠存款方案
    詐術之侵權行為，且所為與執行職務行為完全無涉，富邦公
    司匯予劉信平109萬1,452元、809萬4,825元，匯予王姿文58
    3萬9,107元，均係支付保單終止之解約金，非上訴人所稱之
    受有損失，復與富邦公司間毫無因果關係等語，資為抗辯。
    答辯聲明：上訴駁回。如受不利判決，願供擔保請准宣告免
    予假執行。
    沈君、李君部分：上訴人簽訂保單前，均經沈君就要保書及
    重要事項告知書向上訴人詳細清楚說明，並告知此係投資型
    保險，其內容雖有投資，但不能期望獲利太高，且有可能發
    生虧損，當時上訴人詢問內容並詳閱要保書條款後，方親筆
    簽署要保書等資料，交由沈君攜回公司辦理投保手續，絕未
    以所謂優惠定期存款或保證百分之7年利等內容誘使上訴人
    簽訂系爭保單。且富邦公司均已將保單內容變更批註書及保
    單帳戶價值通知函寄送上訴人，上訴人亦非首次購買投資型
    保單，甚且以保戶身份參加抽獎且獲獎，均足證明上訴人確
    實知悉其所購買為投資型保單，而無所謂以優惠定期存款或
    保證利率百分之7等內容向渠等施用詐術行為可言。又上訴
    人提出規劃備忘錄，完全無所謂優惠定期存款或保證利率百
    分之7等內容，所提錄音譯文、協議書，係因沈君應王姿文
    要求，為免上訴人家庭失和，而配合之洽談、傳真，絕非所
    謂為掩飾犯行而主動提出。另上訴人所指損害係購買投資型
    保單提前解約，致受純粹經濟上之損失，與被上訴人之侵權
    行為，無相當因果關係，且非屬民法第184條第1項前段之權
    利，並不構成侵權行為，縱屬侵權行為，上訴人對損害之發
    生及擴大均與有過失，亦請酌減賠償之金額等語，資為抗辯
    。答辯聲明：上訴駁回。
四、兩造不爭執事項（見原審卷(一)第132頁正、反面、本院卷第4
    9頁、第82頁）：
  (一)沈君、李君均為富邦公司之業務員。
  (二)劉信平曾開立票載發票日96年7月27日、97年6月25日及同年
    7月4日，票面金額50萬元、1,450萬元（即第一筆款1,500萬
    元）、1,000萬元及500萬元（即第二筆款1,500萬元）支票4
    紙存入富邦公司。
  (三)劉信平於96年7月27日以其為被保險人與富邦公司簽立保費5
    0萬元編號Ｚ000000000-00之保單，再於96年8月23日、97年7
    月21日增額1,450萬元、500萬元。王姿文於97年6月25日以
    自己為被保險人，由李君簽名為業務員與富邦公司簽立保費
    1,000萬元編號Ｚ000000000-00之保單。上訴人均曾預先書立
    數張空白保險變更申請書，由王姿文交付沈君。
  (四)沈君曾於97年6月25日交付王姿文規劃備忘錄，並於98年1月
    19日以現金匯款152萬3,677元至劉信平帳戶內，嗣於同年7
    月14日與劉信平協議後續處理事宜，再於同年7月22日傳真
    協議書予王姿文，並於同日電話洽談協議書內容。
  (五)富邦公司曾分別於97年8月11日、98年1月16日以劉信平前開
    第(三)項所述保單解約為由，匯款109萬1,452元、809萬4,825
    元至劉信平帳戶內，另於98年1月16日以王姿文前開第(三)項
    所述保單部分解約為由，匯款583萬9,107元至王姿文帳戶內
    。
  (六)上揭事實，有支票、ING安泰人壽投資型年金保險要保書、
    安泰人壽變額年金保險建議書重要告知事項、規劃備忘錄、
    存摺明細、錄音暨譯文、協議書、ING安泰人壽投資型人壽
    保險變更申請書、ING利率變動型年金保險暨變額年金保險
    變更申請書為證（見原審卷(一)第17頁至第27頁、第105頁至
    第120頁)。
五、上訴人主張沈君、李君為富邦公司業務員，沈君於96年間向
    王姿文表示富邦公司推出優惠定期存款即買存款送保單方案
    ，內容以1年為期，期滿返還本金，並保證給付利率百分之7
    利息，凡適用優惠存款方案者，將贈送與存款金額等額之附
    加價值保單。上訴人乃於97年6月25日、7月4日投入第二筆
    款於優惠存款方案中，富邦公司並開立以王姿文為被保險人
    之14號保單，另500萬元部分以增額方式投入劉信平9號保單
    內，沈君並書立規劃備忘錄交付上訴人，嗣沈君以投資失利
    為由，向王姿文表示第二筆款已全數虧損，無從返還，上訴
    人因沈君、李君從事保險招攬之詐欺行為所受損失，富邦公
    司應依保險業務員管理規則第15條第1項規定、混藏寄託、
    規劃備忘錄之約定返還上訴人第二筆款本金及保證利息。被
    上訴人應依民法第184條第1項前段、第2項、第185條第1項
    、第188條第1項前段規定連帶賠償上訴人所受損害等語。惟
    為被上訴人否認，並以前揭情詞置辯，查：
  (一)先位之訴部分：
  1.按保險業務員管理規則第15條第1項、第3項規定：業務員經
    授權從事保險招攬之行為，視為該所屬公司授權範圍之行為
    ，所屬公司對其登錄之業務員應嚴加管理並就其業務員招攬
    行為所生之損害依法負連帶責任。業務員同時登錄為財產保
    險及人身保險業務員者，其分別登錄之所屬公司應依法負連
    帶責任。第一項所稱保險招攬之行為，係指業務員從事下列
    之行為：一、解釋保險商品內容及保單條款。二、說明填寫
    要保書注意事項。三、轉送要保文件及保險單。四、其他經
    所屬公司授權從事保險招攬之行為。
  2.上訴人主張富邦公司推出優惠定期存款方案即買存款並贈送
    與存款金額等額附加價值保單之款，內容以1年為期，期滿
    返還本金，並保證給付利率百分之7利息等情，固據提出規
    劃備忘錄、ING安泰人壽保護權益確認書、要保人委託壽險
    業者辦理結匯授權書、投資型年金保險要保書為證（見原審
    卷(一)第23頁、第47頁至第51頁）。惟核閱規劃備忘錄記載：
    規劃日期：00000000。金額：NTD1500萬。規劃人員：沈糴
    宣。本公司ING人壽規劃師沈糴宣於00000000茲收到新台幣
    1500萬元(分別有2張支票到期日各為00000000，00000000 )
    ，NTD10,000,000以王姿文小姐名義成立保單A00000000-00
    。另500萬元將增額於劉信平成立之保單Ｚ000000000-00。以
    上規劃乃以一年資金運用為考量，期望投報率為7%，屆時本
    利共計NTD16,050,000等語。僅敘明上訴人交付予沈君投入
    第二筆款1,500萬元，其中1,000萬元成立14號保單，另500
    萬元增額於09號保單，且該保單規劃以1年為期限，期望之
    投資報酬率為7%等，均無任何隻字片語提及上訴人投入富邦
    公司第二筆款為有關優惠定期存款即買存款送同額保單之方
    案。且依一般常情，所謂優惠定期存款，受存款人均會出具
    存單、存摺等相關證明文件予存款人，據以證明存款人與金
    融機構間有債權債務關係之憑證。但本件上訴人迄本院辯論
    終結前猶未能提出由富邦公司出具所謂優惠存款之任何證明
    文件，上訴人主張富邦公司所屬業務員沈君向其推出優惠定
    期存款方案即買存款並贈送與存款金額等額附加價值保單之
    優惠定期存款云云，即非無疑。參酌本件倘如上訴人所述係
    買存款送保單之方案，惟依前揭富邦公司投資型要保書記載
    首次保險費為1,000萬元，投資標的為NT02（對照后附投資
    標的一覽表中文基金名稱為新台幣貨幣帳戶），分配比為10
    0%，亦即依上訴人所述，其只須投入1,500萬元第二筆款，
    富邦公司即贈與同額1,500萬元之投資型保險保單，則上訴
    人只須投入1,500萬元，不僅有存款1,500萬元，猶所有價值
    1,500萬元之投資型保單，即上訴人立即現賺1,500萬元，已
    與現時一般投資理財之報酬所得經驗法則有異，而難能遽信
    ，且以王姿文在79年曾通過具有保險業務員資格，劉信平則
    為從事旅行業之負責人，此經上訴人自認在卷（見本院卷第
    48頁反面)，即王姿文前亦曾向富邦公司前身ING保險公司買
    過投資型保單，有富邦公司提出投資型保單損益表在卷可參
    （見原審卷(二)第8頁至第9頁) ，徵諸上訴人向富邦公司投保
    之保單至少達9、14件，此觀上訴人於系爭保單為身分證號
    碼後所加9、14序號至明，並為上訴人所不爭（見本院卷第
    158頁)，則上訴人均為對社會及金融保險有一定概念之人，
    對於保險公司不可能出具如此優惠之買一送一方案，知之甚
    稔，沈君、李君亦無可能以此保險方案，誘使上訴人投入存
    款，上訴人主張沈君、李君於招攬保險業務時，向上訴人推
    銷富邦公司前揭優惠定期存款方案云云，顯不足採。上訴人
    據以主張富邦公司應依保險業務員管理規則第15條第1項、
    第3項就沈君、李君招攬保險業務時所投入第二筆存款負賠
    償責任云云，殊無足取。
  3.又依上訴人提出沈君於97年6月25日由其個人署名出具並交
    付王姿文之規劃備忘錄內容（見原審卷(一)第23頁），僅敘明
    上訴人交付予沈君投入第二筆款1,500萬元，其中1,000萬元
    成立14號保單，另500萬元增額於09號保單，已如前述，無
    從證明富邦公司有與上訴人成立混藏寄託契約之意思，已如
    前述，上訴人依混藏寄託契約、規劃備忘錄所載請求富邦公
    司給付1,605萬元本息，亦無足取。
  (二)備位之訴部分:
  1.按當事人主張有利於己之事實者，就其事實有舉證之責任，
    民事訴訟法第277條前段定有明文，換言之，民事訴訟如係
    由原告主張權利者，應先由原告負舉證之責，若原告不能舉
    證，以證實自己主張之事實為真實，即應駁回其訴(最高法
    院著有17年上字第917號判例意旨參照)。上訴人主張沈君向
    其招攬保證給付利率百分之7利息並贈送與存款金額等額附
    加價值保單之優惠定期存款方案，以此施用詐術之侵權行為
    ，誘使上訴人存入富邦公司第一、二筆款項，致上訴人受有
    損害，被上訴人應負侵權行為損害賠償之責。則上訴人就沈
    君確有施用詐術，致上訴人陷於錯誤而為意思表示，致受有
    損害之有利於己之事實，負舉證之責任。
  2.依上訴人提出規劃備忘錄，既無上訴人主張之有關優惠定期
    存款方案之記載，且已明白記載王姿文於97年6月25日所交
    付之第二筆1,500萬元，將以其中1,000萬元用於王姿文名義
    成立之保單，另500萬元用於增額劉信平成立之保單，且上
    訴人主張保證百分之7年利率，亦係期望投資報酬率，而非
    存款之保證利息，已如前述，上訴人悖於文字明白之記載，
    主張沈君向渠等招攬保證給付利率百分之7利息並贈送與存
    款金額等額附加價值保單之優惠定期存款方案云云，殊無足
    取。
  3.又依上訴人提出之電話錄音及其譯文、協議書（見原審卷(一)
    第30頁至第46頁、第103頁、第103-1頁、第157頁至第161頁
    )，固認沈君確曾於98年7月14日與劉信平協議後續處理事宜
    ，再於同年7月22日傳真協議書予王姿文，並於同日與其電
    話洽談協議書內容。然綜觀98年7月14日電話錄音譯文、98
    年7月24日協議書及同日電話錄音譯文（見原審卷(一)第30頁
    至第46頁、第103頁、第157頁至第161頁），並無沈君自陳
    其向上訴人招攬上開優惠定期存款方案等情之記載，僅有關
    於沈君表明上訴人所購保單之期望報酬率為年利率百分之7
    ，並願意按該期望報酬率計算之數額給付上訴人之記載(見
    原審卷(一)第30頁)，參酌98年7月14日錄音譯文中記載：沈君
    ：那其實我昨天有跟姿文提到啦，那處理的方式不外乎就幾
    個部份嘛，一個就是透過法律途徑嘛，那透過法律途徑就是
    逶過經管會去跟公司要這個錢嘛，那我昨天有跟姿文講說其
    實就是除非就是說舉證我不當銷售，那不當銷售公司是天條
    ，所以我一定是被fired掉。劉信平：這個是一定成立的。
    沈君：對，這是一定……。就是說這個部份如果是這樣的事
    實產生的時候如果有這樣的狀況產生，那我是會有這樣的狀
    況嘛，那可是這樣的狀況當然對我來講……嗯……就是剛好
    ……嗯……最近家庭有一些狀況，所以就是工作對我來講真
    的也滿重要，那第二個方式可能就是我剛才講的看用什麼樣
    的方式因為也不希望看到你們有什麼樣的損失……對……因
    為如果說我不出面解決，然後實……對啊……那就讓公司
    fire掉……其實……就……因為可能二位可能也拿不到錢…
    …那我這邊也是沒工作，我想這樣子是雙輸啦，那現在只是
    想說看怎麼樣可以在一個狀態下，……等語（見原審卷(一)第
    33頁)，亦僅係沈君陳稱上訴人如能證明其有不當銷售保險
    情事時，沈君會被被fired掉，且沈君為免雙輸狀態下，如
    何解決後續問題，並試圖盡力達成上訴人期望報酬等，均無
    敘及沈君或李君以招攬保證給付利率百分之7利息並贈送等
    額附加價值保單之優惠定期存款方案之詐術，而使上訴人陷
    於錯誤，致投入第一、二筆款之情事。況上訴人均為對社會
    及金融保險有一定概念之人，對於保險公司不可能出具如此
    優惠之買一送一方案，知之甚稔，沈君、李君亦無可能以此
    保險方案，誘使上訴人投入其所謂之存款，已如前述。至沈
    君雖曾書立協議書記載分期償還1,605萬元（見原審卷(一)第
    103 頁) ，沈君甚且就協議書記載內容與王姿文洽商，亦提
    供信義房屋買賣仲介專任委託書予上訴人，表示欲出售名下
    房屋，以償還其前揭1,605萬元等（見原審卷(一)第104頁、第
    157 頁至第161頁)，均僅係兩造嗣因投資保單生有糾紛，上
    訴人至富邦公司申訴後，沈君為免遭富邦公司解僱，尋求與
    上訴人和解所擬提議方案而已，此觀協議書第2條之記載至
    明，且該提案復未經雙方簽名認可，是見上訴人、沈君對如
    何解決方案，尚未達成協議，上訴人據以嗣後與沈君洽談和
    解內容，據以推論沈君、李君前有以詐術誘使其投入富邦公
    司二筆款項云云，不足為採。
  4.另關於上訴人存入富邦公司第一、二筆款投保09、14號共計
    3,000萬元保單部分，觀諸王姿文簽署之要保書名稱為「投
    資型年金保險」（見原審卷(一)第49頁)，載有「投資標的」
    欄位及「重要事項告知書」，其中第3點明訂「保單帳戶價
    值可能因投資標的價值變動而有損失」等語，是以上訴人知
    悉其投保者係投資型並由被保險人自負盈虧之保險至明。而
    富邦公司於97年8月7日匯款109萬1,452元予劉信平帳戶，係
    支付09號保單部分終止之解約金；98年1月16日匯款809萬4,
    825元係支付09號保單之解約金。同日另匯款583萬9,107元
    予王姿文，係支付14號保單部分終止之解約金，迄99年9月2
    4日後14號保單部分價值餘額1萬7,149元(見原審卷(二)第44頁
    、第20頁)，詳附表保單序號9、14所示，有上訴人簽立之保
    險變更申請書在卷可參(見原審卷(一)第115頁、第118頁、第1
    20頁) 。上訴人雖主張前揭保險變更申請書係沈君、李君詐
    騙上訴人所取得云云，惟核閱保險變更申請書，就保險契約
    內容變更、投資標的內容變更、變更項目表格化之制式文書
    ，以肉眼觀之即知其係為變更保險契約投資標的所用，是以
    上訴人既將簽名之空白內容交付沈君、李君，亦即同意沈君
    、李君代為變更投資標的，參酌客戶於購買投資型保單後，
    富邦公司亦會寄發「保單帳戶價值通知函」至客戶要保人留
    存之地址，有沈君提出遞送至台北市○○區○○路54號4樓
    予王姿文98年7月18日、9月26日、12月26日保單帳戶價值通
    知函可參（見原審卷(一)第300頁至第302頁）。上訴人雖主張
    未曾收到保單帳戶價值通知函云云，惟依王姿文簽立之「投
    資型年金保險要保書」第2條「要保人」欄位中「保單帳戶
    價值通知方式」，勾選為「書面通知」，即寄送至要保人住
    所，而該保單填寫之要保人為王姿文，住所即為王姿文設於
    台北市○○區○○路54號4樓，有要保書在卷可參(見原審卷
    (一)第48頁) ，上訴人主張未曾收到保單價值通知云云，要無
    足取。至沈君為上訴人辦理契約變更過程中雖有使用上訴人
    所預簽之空白契約變更申請書情事，同時沈君亦未能親見劉
    信平親簽09號保單「貴賓理財財務告知書」並在取得保戶簽
    名後未向保戶確認是否為其本人親簽情事，沈君作業方式不
    當，富邦公司已依保險業務員管理規則第19條第1項第18款
    規定通知壽險公會予以停止招攬行為6個月，固有上訴人提
    出富邦公司99年3月25日99富壽贏品字第679號函為證（見原
    審卷(一)第123頁），亦僅係沈君於招攬09號保單程序不當情
    事，要難據此認定沈君、李君向上訴人誘以存款送保險之詐
    術，使上訴人陷於錯誤，致投入富邦公司第一、二筆款項情
    事。
  5.再者，上訴人主張富邦公司前揭匯入109萬1,452元、809萬4
    ,825元、583萬9,107元，暨沈君另於98年1月19日匯入劉信
    平帳戶152萬3,677元，係領回第一筆存款及其7%利息云云，
    固據提出存摺、匯款明細為證（見原審卷(一)第29頁、第101
    頁、第102頁)。惟上訴人未曾收到富邦公司任何存單、存摺
    等相關資料，上訴人投入富邦公司第一、二筆款項共計3,00
    0萬元，均係要保投資型保單，已如前述，是以上訴人知悉
    富邦公司匯入前揭款項，並非給付上訴人任何存款之利息至
    明，參酌上訴人提出匯款明細記載：上訴人所述第一筆存款
    屆期之7%之利息為105萬，縱加上所謂逾期18天之遲延利息
    3,221元，共計105萬3,221元，與富邦公司匯入109萬1,452
    元不符，以上訴人具有前述學經歷，且富邦公司為國內知名
    保險公司，上訴人知悉富邦公司不可能有匯款明細記載溢付
    利息3萬8,231元(1,091,452-1,053,221=38,231)而須自本金
    扣除之情事。至嗣後沈君個人匯款王姿文152萬3,677元，依
    匯款明細記載係：1,500萬元本金，加49萬5,840元利息（第
    一筆1,500萬元本金，1年5月20天利息)，扣除前揭富邦公司
    匯入809萬4,825元、583萬9,107元，再扣除前揭浮額3萬8,2
    31元等，至多僅得認係沈君與上訴人於投資彙算後，沈君個
    人對上訴人所為承諾之補償行為，尚難遽以認定沈君、李君
    對上訴人有施以投入存款送同額保險之詐術，誘使上訴人存
    入富邦公司3,000萬元，致使上訴人受有1,605萬元損害情事
    。
  6.綜上，上訴人既不能證明沈君、李君有以存款送保險之詐術
    ，誘使上訴人存入富邦公司第一、二筆款項，縱上訴人因投
    保09、14號投資型保單，嗣有虧損情事，亦難謂沈君、李君
    有詐欺上訴人，上訴人依民法第184條第1項前段、第2項、
    第185條第1項、第188條第1項前段規定請求被上訴人連帶賠
    償1,605萬元本息，為無理由，不應准許。
六、綜上所述，上訴人先位主張富邦公司應就沈君、李君招攬保
    證利息並贈送保單之優惠定期存款方案，依約應返還上訴人
    存款本金及保證利息，備位主張沈君、李君有以前揭詐術，
    誘使上訴人投入3,000萬元存款因而受有損害，沈君、李君
    並與富邦公司就所招攬優惠存款方案之侵權行為，連帶賠償
    其存款本金及保證利息云云，均不足採。從而，上訴人先位
    依保險業務員管理規則第15條第1項規定混藏寄託、規劃備
    忘錄等法律關係，請求富邦公司給付上訴人1,605萬元，及
    其中1,500萬元自起訴狀繕本送達翌日起至清償日止按週年
    利率百分之五計算之利息。備位依民法第184條第1項前段、
    第2項、第185條第1項、第188條第1項前段規定，請求被上
    訴人應連帶給付上訴人1,605萬元，及其中1,500萬元自起訴
    狀繕本送達翌日起至清償日止，按週年利率百分之五計算之
    利息，為無理由，不應准許，其假執行之聲請，亦失所依附
    ，應併駁回。原審為上訴人敗訴之判決，及駁回其假執行之
    聲請，並無不合。上訴意旨指摘原判決不當，求予廢棄改判
    ，為無理由，應予駁回。
七、本件事證已明，兩造其餘攻擊防禦方法及未經援用之證據，
    經本院審酌後，核與本件之結論，不生影響，爰不一一贅述
    ，附此敘明。
八、據上論結，本件上訴為無理由，依民事訴訟法第449條第1項
    、第78條、第85條第1項前段，判決如主文。
中    華    民    國   100    年    7     月    12    日
                    民事第八庭
                        審判長法  官  許正順
                              法  官  連正義
                              法  官  蘇芹英
正本係照原本作成。
如不服本判決，應於收受送達後20日內向本院提出上訴書狀，其
未表明上訴理由者，應於提出上訴後20日內向本院補提理由書狀
（均須按他造當事人之人數附繕本）上訴時應提出委任律師或具
有律師資格之人之委任狀；委任有律師資格者，另應附具律師資
格證書及釋明委任人與受任人有民事訴訟法第466條之1第1項但
書或第2項（詳附註）所定關係之釋明文書影本。如委任律師提
起上訴者，應一併繳納上訴審裁判費。
中    華    民    國   100    年    7     月    13    日
                              書記官  陳建邦
附註：
民事訴訟法第466條之1（第1項、第2項）：
對於第二審判決上訴，上訴人應委任律師為訴訟代理人。但上訴
人或其他法定代理人具有律師資格者，不在此限。
上訴人之配偶、三親等內之血親、二親等內之姻親，或上訴人為
法人、中央或地方機關時，其所屬專任人員具有律師資格並經法
院認為適當者，亦得為第三審訴訟代理人。